【裁判字號】    98,交抗,225
【裁判日期】    980309
【裁判案由】    聲明異議
【裁判全文】
臺灣高等法院臺中分院交通事件裁定    98年度交抗字第225號
抗  告  人
即受處分人  甲○○
上列抗告人因聲明異議案件，不服臺灣苗栗地方法院中華民國98
年1月9日所為裁定（98年度交聲字第3號），提起抗告，本院裁
定如下：
    主  文
抗告駁回。
    理  由
一、原處分意旨略以：抗告人即受處分人甲○○（下稱抗告人）
    於民國97年12月5日14時45分許，騎乘車牌號碼9FV-176號重
    型機車，行經苗栗縣苗栗市○○路、民族路口處，為苗栗縣
    警察局苗栗分局警備隊警員舉發「機車未依二段式左轉」違
    規；嗣抗告人於舉發單所裁應到案時間內到案表示不服舉發
    ，經原處分機關函請舉發單位調查結果，仍認抗告人有上開
    違規行為，乃依道路交通管理處罰條例第48條第1項第2款、
    第63條第1項第1款暨違反道路交通管理事件統一裁罰基準及
    處理細則第41條第4項規定，於97年12月29日裁處抗告人罰
    鍰新臺幣600元，並記違規點數1點，原處分並無不法等語。
二、聲明異議意旨略以：抗告人於97年12月5日經過該路口剛好
    紅燈，瞬間轉綠燈，前面兩、三人迅速左轉，後面汽車猛按
    喇叭，抗告人隨即跟著左轉到對面，卻遭警察攔阻開單，返
    家一看才知該路口剛好紅燈；該處非鬧區，按常理是紅綠燈
    三個，綠燈亮，前行、左、右皆宜，更未發現兩段式左轉告
    示牌，為此向法院提出聲明異議，請求撤銷原處分云云。
三、原裁定以：
（一）按汽車駕駛人轉彎時不依標誌、標線、號誌指示者，處新
      臺幣（下同）600元以上1,800元以下罰鍰，並計違規點數
      1點，道路交通管理處罰條例第48條第1項第2款及第63條
      第1項第1款定有明文。而道路交通管理處罰條例所稱之汽
      車，依該條例第3條第8款規定，係包括機器腳踏車在內。
      次按機慢車兩段左轉標誌，用以告示左轉機器腳踏車或慢
      車駕駛人應遵照號誌指示，在號誌顯示允許直行時先行駛
      至右前方路口之左轉待轉區等待左轉，俟該方向號誌顯示
      允許直行後，再行續駛，以兩段方式完成左轉，本標誌設
      於實施機慢車兩段左轉路口附近顯明之處，並配合機慢車
      左轉待轉區待轉標線；機慢車左轉待轉區線，用以指示機
      器腳踏車或慢車駕駛人分段行駛，視需要設置於號誌管制
      之交岔路口，道路交通標誌標線號誌設置規則第65條、第
      191條亦分別定有明文。而機器腳踏車行駛至交岔路口，
      其轉彎應依標誌或標線之規定行駛，道路交通安全規則第
      99條第2項前段規定甚明。
（二）抗告人對於在上揭時、地，騎乘車號9FV-176號重型機車
      為警攔停之事實，並不否認，且有原舉發單位即苗栗縣警
      察局苗栗分局警備隊舉發違反道路交通管理事件通知單1
      份在卷足憑。
（三）抗告人雖以前詞置辯，然為維繫道路行車秩序，保障機慢
      車駕駛人不致因與非機慢車之其他車輛搶道造成人身安全
      傷害，目前道路上設有「機慢車兩段左轉」標誌之路段，
      日趨普遍，機慢車駕駛人於行經路口時本應注意該路段是
      否設有兩段式左轉標誌牌，並遵循該標誌牌之指示行駛。
      又為提供車輛駕駛人及行人有關道路路況之警告、禁制、
      指示等資訊，以便利行旅及促進交通安全，道路交通管理
      處罰條例第4條第2項授權行政機關，對於標誌之標示方式
      、設置基準及設置地點等事項制定規則，以執行道路交通
      管理、維護交通秩序、確保交通安全等工作。是行政機關
      依據道路之地形情況、車行流量等因素考量所依法設置之
      道路標誌，除有重大明顯瑕疵或其他違法情形外，一般用
      路人即均有應予遵守之義務。觀諸卷附之現場照片，該處
      之「機慢車兩段左轉」標誌業已設置於上開路口附近顯明
      處，且由抗告人行駛之民族路往國華路之交岔路口方向觀
      之，機車駕駛人應可清楚辨識該處設有該標誌，並無遮蔽
      視線之情形。抗告人既為領有駕駛執照之駕駛人，自當知
      悉轉彎時應依標誌指示行駛並遵守道路交通安全規則之規
      定，不得推諉該處非鬧區即逕自認定綠燈亮則前行左右皆
      宜，否則必將紊亂行車秩序且影響其他用路人之權益。抗
      告人雖辯稱前面有兩、三人左轉伊才跟著左轉云云，惟基
      於不法者不得主張平等權之原則，其他車輛是否未依標誌
      、標線、號誌指示行駛，並無法作為抗告人得為違規行為
      之正當理由，是抗告人上開所辯，洵非可採。
（四）又交通警員掣單舉發違反道路交通管理處罰條例所列之違
      規事實，本質上為行政處分，係公務員基於職務上權力，
      依法就特定之具體事件所為具公法上效果之單方行政行為
      ，基於公務員為公法上行為具有公信力之原則，該行政處
      分當可被推定為有效。且本件查無任何證據足資證明執勤
      員警有何捏造事實違法取締之不法情事，而抗告人亦未就
      執勤員警之舉發如何違誤，提出相關證據以供本院調查，
      則執勤員警本其維護交通秩序、安全職責所為之舉發，自
      應受到合法、正確之推定，抗告人所為之指摘，經核並無
      依據。據此，抗告人有於上述時、地騎乘機車未依兩段式
      左轉之行為，且經合法舉發一事應堪認定。
四、抗告意旨略以：本件違規地點之停車處並未設置二段式左轉
    警示牌，反之隔鄰同標路段有明顯的機慢車二段左轉警示牌
    ，為何僅針對未設警示牌之路段開罰？查本件違規路段疏未
    設置二段式左轉之警示牌，已屬嚴重缺失，竟仍要求用路人
    注意幾百公尺以外之標誌，顯不合理，應儘速設置警示牌云
    云。
五、按標誌、標線之設置目的，在於提供車輛駕駛人及行人有關
    道路路況之警告、禁制、指示等資訊，以便利行旅及促進交
    通安全；標誌以規定之符號、圖案或簡明文字繪於一定形狀
    之標牌上，安裝於固定或可移動之支撐物體，設置於適當之
    地點，用以預防或管制前方路況，促使車輛駕駛人與行人注
    意、遵守之交通管制設施；標線以規定之線條、圖形、標字
    或其他導向裝置，劃設於路面或其他設施上，用以管制道路
    上車輛駕駛人與行人行止之交通管制設施，道路交通標誌標
    線號誌設置規則第2條、第3條，分別定有明文。
六、本件抗告人對其於97年12月5日14時45分許，騎乘車牌號碼
    9FV-176號重型機車，在苗栗縣苗栗市○○路、民族路口，
    因「機車未依二段式左轉」之違規，遭苗栗縣警察局苗栗分
    局警備隊警員舉發，嗣抗告人於舉發單所載應到案期間到案
    表示不服舉發，經原處分機關函請舉發單位調查結果，仍認
    抗告人有上開違規行為，乃於97年12月29日以上開裁決書裁
    處罰緩600元，並記違規點數1點等情，有苗栗縣警察局97年
    12月5日苗縣警交字第F00000000號舉發違反道路交通管理事
    件通知單、交通部公路總局新竹區監理所竹監苗字第裁54-
    F00000000號違反道路交通管理事件裁決書在卷可稽，其違
    規之事實，堪予認定。
七、抗告人雖辯稱：違規地點無「機慢車兩段左轉」標誌云云。
    惟查，依原審卷附之苗栗縣警察局苗栗分局97年12月25日栗
    警五字第0970032172號函所示，抗告人係於97年12月5日14
    時45分騎乘9FV-176號重型機車，行經苗栗市○○路東往西
    方向左轉國華路往南方向行駛時，未依兩段式左轉之違規，
    經該分局員警當場攔停掣單舉發；另就抗告人所表示：「該
    路段無兩段式左轉之標誌、標線」云云，提出關於民族路口
    有設置機車兩段式左轉之機車專用標誌，以及國華路北端有
    設置機車待轉區之標線等情，各提出現場照片1張為證。由
    此2張照片觀之，抗告人違規之民族路接近國華路口以前之
    路旁電線桿上確有設置機慢車兩段式左轉標誌，且民族路口
    由東往西方向車道與國華路口由北往南方向車道地面亦確有
    劃設「機慢車待轉區」，縱駕駛人於行經紅綠燈時，或未能
    同時注意民族路旁所設置之機慢車兩段式左轉標誌，然該路
    口四處地面之「機慢車待轉區」標線仍十分清楚易見，並非
    難以察覺該路口屬於規劃機慢車輛應兩段式左轉之區○○○
    ○道路交通安全規則第99條第2項之規定：「機器腳踏車行
    駛至交岔路口，其轉彎，應依標誌或標線之規定行駛。」本
    件違規地點既已設置機慢車兩段式左轉標誌以及機慢車待轉
    區標線，抗告人即不得諉為不知，或矢口否認該處確已依法
    設置交通標誌或標線，並據為交通違規免罰之理由。另道路
    交通管理處罰條例第7條第1項規定：「道路交通管理之稽查
    、違規之紀錄，由交通勤務警察，或依法令執行交通稽查任
    務之人員執行之。」警察為維持交通秩序，依法執行職務，
    立場應是客觀公正，且本案之員警與抗告人素不相識，亦無
    宿怨，當無故意以照片設下假象而誣攀之理，是其所為舉發
    ，應屬於法有據。原處分機關依據首揭規定及違反道路交通
    管理事件統一裁罰標準表，裁處受處分人罰鍰600元，並記
    違規點數1點，尚屬適法，原審依現場道路狀況，認該處之
    「機慢車兩段左轉」標誌業已設置於路口附近顯明處，駕駛
    人應可清楚辨識，並無遮蔽視線之情形，而駁回抗告人之聲
    明異議，並無違誤。抗告人仍執陳詞提起抗告，指摘原裁定
    不當，其抗告為無理由，應予駁回。
八、據上論斷，應依道路交通案件處理辦法第26條，刑事訴訟法
    第412條，裁定如主文。
中    華    民    國    98    年    3    月     9     日
            交通法庭    審判長法  官  林  照  明
                              法  官  蔡  名  曜
                              法  官  郭  瑞  祥
上列正本證明與原本無異。
不得再抗告。
                              書記官  李  妍  嬅
中    華    民    國    98    年    3    月     10    日


司法院資訊處製作；財團法人民間司法改革基金會備份。
